【裁判字號】    99,訴,1097
【裁判日期】    990831
【裁判案由】    損害賠償
【裁判全文】
臺灣高雄地方法院民事判決              99年度訴字第1097號
原      告  甲○○
被      告  乙○○
訴訟代理人  湯金全律師
            湯東穎律師
上列當事人間損害賠償事件，經本院於民國99年8 月26日言詞辯
論終結，判決如下：
    主      文
被告應給付原告新台幣貳拾肆萬陸仟捌佰拾元，及自民國九十
八年十二月三十一日起至清償日止，按年息百分之五計算之利息
。
原告其餘之訴駁回。
訴訟費用由被告負擔十分之三，餘由原告負擔。
本判決關於原告勝訴部分得假執行。但被告如以新台幣貳拾肆萬
陸仟捌佰拾元為原告預供擔保，得免為假執行。
原告其餘假執行之聲請駁回。
    事實及理由
一、原告主張：被告於民國98年4 月25日上午10時5 分許，無照
    駕駛車牌號碼9019-QR 號自用小客車，沿高雄市苓雅區○○
    ○路由西往東方向行駛，至五福國中校門口之交岔路口時，
    欲左轉進入五福國中，竟未注意車前狀況，貿然左轉，適同
    一時地，伊騎乘車牌號碼ZNE-523 號輕型機車，沿高雄市苓
    雅區○○○路慢車道由東往西方向行駛，見被告之自用小客
    車突然左轉，因避煞不及，撞擊被告所駕駛上揭自用小客車
    左後方車身，致伊人車倒地，而受有腦震盪、顏面擦傷及撕
    裂傷（下嘴唇內側唇肉及外側2 公分咬傷）、左膝蓋撕裂傷
    、左手手腕橈骨骨折、門牙牙齒斷裂、胸部挫傷、臉眼瘀傷
    、左膝6 ～7 公分割裂傷、右大腿至右膝間內側等傷害。伊
    因本件事故計受有下列損害：(一)醫療費用：新台幣（下同）
    110,001 元。(二)後續療養費及複診費（去疤整型費用）：10
    0,000 元。(三)工作損失：329,375 元。(四)增加生活費用（看
    護費用及交通費用）：135,360 元。(五)精神慰撫金：150,00
    0 元，合計：832,592 元。為此，爰依侵權行為之法律關係
    ，並聲明：(一)被告應給付原告824,736 元及自起訴狀繕本送
    達之翌日即98年12月31日起至清償日止，按年息5 ％計算之
    利息。(二)願供擔保請准宣告假執行。
二、被告則以：本件事故發生時，伊已完成左轉動作，準備接受
    校警盤查後進入校門，因有輛車擋在伊前方，致伊不得已在
    原處停等，本件事故之所以發生係因原告行經學校門口時，
    未依規定減速慢行作隨時停車之準備，且超速行駛致疏未注
    意車前狀況，過失撞及伊右後側車身，伊就本件事故之發生
    並無過失。又縱認有過失，惟伊係遭前方車輛阻擋，不得已
    致部分車身占用網狀線區○○道路交通管理事件統一裁罰基
    準及處理細則第12條第1 項第15款規定，伊既係因客觀具體
    事實，出於不得已之行為而違規，伊之違規情節應屬輕微，
    而較原告未依規定減速及注意車前狀況之與有過失為輕，自
    應由原告負大部分過失責任。且台灣高等法院高雄分院99
    年度上易字第33號刑事確定判決，亦認定原告就系爭事故之
    發生為與有過失，伊自得主張過失相抵，請求減輕或免除賠
    償金額。另據原告所提之高雄市民生醫院診斷證明書所載，
    原告因本件事故而受有頭部腦震盪、顏面擦傷及撕裂傷、左
    手手腕橈骨骨折、左側膝蓋撕裂傷等傷害，然除此之外原告
    主張受有其他傷害，與本件事故應無因果關係，且原告提出
    之單據多為私人收據或私文書，原告應舉證證明與本件事故
    有因果關係及必要性，及原告請求之精神慰撫金額過高等語
    ，資為抗辯。並聲明：(一)原告之訴及假執行之聲請均駁回。
    (二)如受不利判決，願供擔保請准宣告免假執行。
三、兩造不爭執之事項：
  (一)被告因本件事故經本院98年度交易字第116 號刑事判決處有
    期徒刑3 月，被告不服提起上訴，經台灣高等法院高雄分院
    99年度交上易字第33號撤銷原判決後，仍改有期徒刑3 月確
    定在案，有各該判決在卷附卷可稽（見本院卷第5-7 、134-
    136 頁）。
  (二)原告對本院98年度交易字第116 號刑事判決認定之事證，除
    認定原告與有過失部分外，其餘部分不爭執。
  (三)原告因本件事故受有頭部腦震盪、顏面擦傷及撕裂傷、左手
    手腕橈骨骨折、左側膝蓋撕裂傷等傷害。
四、本件之爭點：(一)被告就本件事故之發生是否有過失？原告是
    否與有過失？(二)如原告得請求被告賠償損害，其得請求之損
    害賠償項目如何？(三)原告得請求被告賠償之金額為若干？
  (一)被告就本件事故之發生是否有過失？原告是否與有過失？
    經查，被告於98年4 月25日上午10時5 分許，無駕駛執照駕
    車左轉而暫停在五福國中校門前之五福一路東向西慢車道網
    狀線上，而後遭原告駕駛之機車撞及右後方車身，原告因而
    人車倒地及受有腦震盪、顏面擦傷及撕裂傷、左膝蓋撕裂傷
    、左手手腕橈骨骨折、胸部挫傷、臉眼瘀傷等傷害等事實，
    業經原告及證人沈亦良分別於本院98年度交易字第116 號及
    台灣高等法院高雄分院99年度交上易字第33號刑事案件審理
    中結證明確（見本院上開刑事卷第18-19 、26-28 頁、二審
    卷第55-59 頁），並有高雄市立民生醫院診斷證明書、寶建
    醫院診斷證明書、交通事故現場圖、道路交通事故調查報告
    表、現場照片附卷可稽（見警卷第6 、8 、14-16 、19-24
    頁），且被告就上情亦不爭執，上開事實自堪以認定。再依
    交通事故現場圖及現場照片所示，車禍發生後，原告之機車
    倒地及物品散漏均係在五福一路東向西慢車道上，顯見原告
    之機車撞及被告之自用小客車左後方車身時，被告之自用小
    客車應係在五福一路東向西劃設有網狀線之慢車道上，亦甚
    明確。按駕駛人駕駛汽車，應遵守道路交通標誌、標線、號
    誌之指示，並服從交通指揮人員之指揮；汽車行駛至交岔路
    口，轉彎車應讓直行車先行；又汽車行駛時，駕駛人應注意
    車前狀況，並隨時採取必要之安全措施；道路交通安全規則
    第90條、第102 條第1 項第7 款、第94條第3 項分別定有明
    文。另依道路交通標誌標線號誌設置規則第173 條第1 項規
    定可知，網狀線用以告示車輛駕駛人禁止在設置本標線之範
    圍內臨時停車，防止交通阻塞。被告曾考領有駕駛執照，當
    知上開規定，而車禍發生當時之天候晴、日間有自然光線、
    路面乾燥、無缺陷、無障礙物、視距良好，有道路交通事故
    調查報告表可佐，被告復無不能注意之情形，竟駕車貿然左
    轉而未讓原告之直行車先行，並暫停在五福國中校門前之五
    福一路東向西慢車道網狀線上，致原告閃煞不及而撞及被告
    之自用小客車右後方車身，原告因而受有傷害，被告有過失
    責任，且被告之過失與原告之受傷間有因果關係甚明。再依
    證人沈亦良於上開刑事案件審理中均結證稱其駕駛機車行駛
    在原告駕駛之機車後方，原告之機車如向左偏應可閃避被告
    之自用客車等語（見本院上開刑事卷第18頁、二審卷第59頁
    ），而原告始終陳稱未見被告之自用小客車等語（見本院上
    開刑事卷第28頁、二審卷第66、67頁），足見原告亦疏未注
    意車前狀況而與有過失。
  (二)如原告得請求被告賠償損害，其得請求之損害賠償項目如何
    ？
    按「因故意或過失，不法侵害他人之權利者，負損害賠償責
    任。」、「汽車、機車或其他非依軌道行駛之動力車輛，在
    使用中加損害於他人者，駕駛人應賠償因此所生之損害。」
    、「不法侵害他人之身體或健康者，對於被害人因此喪失或
    減少勞動能力或增加生活上之需要時，應負損害賠償責任。
    」、「不法侵害他人之身體、健康、名譽、自由、信用、隱
    私、貞操，或不法侵害其他人格法益而情節重大者，被害人
    雖非財產上之損害，亦得請求賠償相當之金額。」，民法第
    184 條第1 項前段、第191 條本文、第193 條第1 項、第19
    5 條第1 項分別定有明文。而慰撫金之賠償，應以人格權遭
    遇侵害，使精神受有痛苦為必要，且所謂相當金額，應以實
    際加害情形是否重大，及被害者之身分地位與加害人經濟狀
    況等關係定之，最高法院47年台上字第1221號、51年台上字
    第223 號亦著有判例意旨可資參照。本件原告既因被告之過
    失行為受有上開損害，其依據侵權行為之法則請求被告賠償
    ，自屬有據。茲就原告所得請求之損害賠償金額計算如后：
  1.醫療費用部分：
    本件原告因被告之過失行為所受上開傷害，係在頭部、臉部
    、胸部、左膝、左手腕等部位，並接受相關手術，是其因該
    等傷害已在寶健醫療社團法人寶健醫院、民生醫院、高雄醫
    學大學附設中和紀念醫院自付醫療費用，合計77,107元（其
    中寶健醫院部分為75,097元、民生醫院為1,510 元、高醫為
    500 元）；已支出之手腕支架5,500 元及救護車費用1,700
    元等情，此有寶健醫院99年8 月20日（九九）寶健醫字第34
    8 號函暨所附醫療費用明細表及醫療費用單據、民生醫院醫
    療費用明細收據、高醫門診醫療費用收據聯等件、統一發票
    、遠東救護車企業有限公司費用收據等件為證（見本院卷第
    98-100、108 、114 、156-188 頁），經核該等費用均為醫
    療所必需，自應予准許。又原告固主張其因本件事故致門牙
    牙齒斷裂，並提出富泉牙醫診所之診斷證明書為佐（見本院
    卷第93頁），然觀諸高雄市立民生醫院診斷證明書、寶建醫
    院診斷證明書所載，原告於98年4 月25日因本件事故受有腦
    震盪、顏面擦傷及撕裂傷、左膝蓋撕裂傷、左手手腕橈骨骨
    折、胸部挫傷、臉眼瘀傷等傷害，均未記載有門牙牙齒斷裂
    之情形，而原告係於98年5 月7 日始因牙齒斷裂至富泉牙醫
    診所就診，距98年4 月25日本件事故發生時間已有十餘日，
    是原告之牙齒斷裂是否確係本件事故造成，尚難確信，故原
    告請求被告賠償其於98年10月8 日、99年3 月30日於寶健醫
    院之牙科就診之醫療費用合計400 元、於富泉牙醫治療之醫
    療費用33,100元、於呈霖牙醫治療之醫療費用300 元等部分
    ，洵屬無據，不應准許。
  2.工作損失部分：
    查原告因本件事故而致受有前該傷害，於98年4 月25日至寶
    健醫院就醫，因左側橈骨骨折，住院期間行內部固定手術，
    依其傷勢手術後宜休養3 個月，休養過後即可從事輕便工作
    ，但應避免搬舉重物，此有寶健醫院99年3 月18日（九九）
    寶健醫字第111 號函（見本院卷第48頁），是原告自事發時
    起約3 個月既因手部固定手術而不能從事激烈活動，此於社
    會通念上將致其無法工作而不能獲取報酬，其自因此傷害而
    已減少其原應有之勞動能力甚明。原告雖主張請求工作損失
    329,375 元云云，惟原告係在補習班從事美語教學兼職工作
    ，其薪資係採鐘點制，此為原告所自承在卷，故原告每月薪
    資所得並非固定，本院審酌原告因從事上開兼職工作，於95
    年、96年、97年間（本件事故發生年度）之薪資所得各為21
    8,450元、190,457元、109,838元（原告因本件事故致該年
    度收入有影響，應符常情），此有稅務電子閘門財產所得調
    件明細表等件附卷可參（見本院卷第18-21 頁）。並參酌社
    會經濟現況，認以每月薪資2 萬元為計算基礎，應屬公允，
    則原告請求被告賠償其自本件事故發生日起3 個月之工作損
    失6 萬元，洵屬合理適當，自應予以准許，其逾此範圍外之
    請求，即屬無據。
  3.看護費用部分：
    查原告因本件事故而致受有前該傷害，並自98年4 月25日起
    至同年月30日止住院，接受左側橈骨骨折固定手術，需專人
    照料日常生活起居約1 個月，此有寶健醫院上開函文可佐，
    是原告於該住院期間（6日）及需專人看護期間（1 個月）
    尚不能全部自理其日常生活事務，而衡以目前全日之看護行
    情每日約為2,000 元，則原告請求該住院期間及需專人看護
    期間，增加生活上需要之看護費用72,000元，洵屬合理有據
    ，依法自應予以准許。其逾此範圍外之請求，為無理由。
  4.交通費用部分：
    原告固主張因前開傷害就醫已自付之交通費用為17,760元乙
    節，並提出有車資證明單多紙附卷可憑（見本院卷第118-12
    6頁），惟觀諸該等單據，其上或未載明搭乘起迄地點，或
    所載明者係他處至本院開庭之車費支出，而與原告因本件事
    故直接所受之損害無關連性，是原告請求此部分之費用，尚
    難准許。
  5.去疤整型費用部分：
    原告固主張因本件事故需支出整型費用100,000 元，惟其並
    未就此提出單據或醫囑單供本院查證，故其此部分之請求，
    亦難准許。
  6.精神慰撫金部分：
    原告因被告之過失行為業致受有頭部腦震盪、顏面擦傷及撕
    裂傷、左手手腕橈骨骨折、左側膝蓋撕裂傷等傷害，已如前
    述，則其因此之傷勢就醫治療，不僅身體受有疼痛，精神自
    應感痛苦，是原告請求非財產上之損害賠償，自屬有據。查
    原告係66年9 月11日生之人，碩士畢業，現從事美語家教班
    工作，月薪約12,000元，其名下並無任何不動產，而被告係
    60年3 月29日生之人，大學畢業，現職國中教師，月薪約62
    ,000元，名下有房屋土地各2 筆，汽車1 輛，此為兩造所自
    陳，並有稅務電子閘門財產所得調件明細表等件附卷可參（
    見本院卷第18-26 頁），爰審酌兩造教育程度、經濟狀況、
    社會地位、損害程度等一切情狀，認原告之請求以12萬元較
    為適當，其逾此範圍外之請求，為無理由。
  (三)原告得請求被告賠償之金額為若干？
  1.按「損害之發生或擴大，被害人與有過失者，法院得減輕賠
    償金額，或免除之。」，民法第217 條第1 項定有明文。本
    件事故之發生係因被告駕車貿然左轉，未讓原告之直行車先
    行，並暫停在五福國中校門前之五福一路東向西慢車道網狀
    線上，致亦未注意車前狀況之及隨時採取必要安全措施之原
    告閃煞不及而撞及被告之自用小客車右後方車身所造成，已
    如前述，是兩造就本件事故之發生均有過失，本院斟酌本件
    事故發生之一切情狀，認原告就其所受損害應負1/4 之過失
    責任，餘即由被告負擔。
  2.綜上，原告得請求被告賠償之損害金額，總計為329,107元
    （計算式：77107+60000+72000+120000＝329107），經減輕
    被告25％之損害賠償責任，原告得請求被告賠償之金額即為
    246,830 元（329107×75/100＝246830，小數點以下四捨五
    入）。
五、綜上所述，原告依據侵權行為法律關係，請求被告給付原告
    246,830 元及自起訴狀繕本送達之翌日即98年12月31日起至
    清償日止，按年息5 ％計算之利息，洵屬有據，應予准許，
    逾此部分之請求，則無理由，應予駁回。
六、兩造均陳明願供擔保，請准宣告假執行或免為假執行，本件
    主文第一項係所命給付之金額未逾50萬元之判決，依民事訴
    訟法第389 條第1 項第5 款之規定，自應依職權宣告假執行
    ，並酌定免為假執行如主文所示之之擔保金額。至原告敗訴
    部分，其假執行之聲請，已失所附麗，應併予駁回。
七、結論：原告之訴為一部有理由、一部無理由，依民事訴訟法
    第79條、第389條第1 項第5款、第392 條，判決如主文。
中    華    民    國    99    年    8     月    31    日
                    民事鳳山分庭法  官  何悅芳
以上正本係照原本作成。
如對本判決上訴，須於判決送達後20日內向本院提出上訴狀。如
委任律師提起上訴者，應一併繳納上訴審裁判費。
中    華    民    國    99    年    8     月    31    日
                                書記官  陳俐嫺

司法院資訊處製作；財團法人民間司法改革基金會備份。
